臺灣高等法院民事判決　　　　　　　　94年度建上易字第15號
上　訴　人　慶亞企業有限公司
法定代理人　林　萬
訴訟代理人　陳欣佑律師
複　代理人　洪士淵律師
被　上訴人　佶利營造有限公司
法定代理人　陳文正
訴訟代理人　湯明亮律師
複　代理人　周明榮律師
上列當事人間請求給付工程款事件，上訴人對於中華民國94年3
月2日臺灣臺北地方法院93年度建字第167號第一審判決提起上訴
，本院於94年9月27日言詞辯論終結，判決如下：
    主  文
上訴駁回。
第二審訴訟費用由上訴人負擔。
    事實及理由
一、被上訴人原法定代理人林正宇業於93年7月29日變更為陳文
    正，有公司變更登記表影本可按（見本院卷第31頁），其聲
    明承受訴訟，核無不合，先予敘明。
二、被上訴人起訴主張：兩造於民國（下同）92年11月28日簽立
    工程合約，上訴人承攬被上訴人台北縣92年度河川高灘地緊
    急修繕工程之RC地坪壓克力球場鋪設工程。上訴人雖依工程
    進度進場施作完成前開工程之大小兩座球場壓克力鋪設，惟
    在尚未依工程合約第8條經業主臺北縣政府驗收前，即發生
    上開工程之球場面層與地面有鼓起脫落致易積水等瑕疪。系
    爭工程發生上開瑕疵，直接原因為上訴人於混凝土地坪表面
    未處理好前即施工鋪設壓克力，且材料使用量與送審核備之
    施工計畫圖說及工程樹脂一般施工規範不符，有用量不足之
    情形，另上訴人施工過程之塗佈及養護，未完全依照材料製
    造廠商之技術資料及施工計劃圖說之要求辦理，為造成上開
    瑕疵之原因。而上開混凝土地坪表面應由上訴人負責處理，
    上訴人如認應由被上訴人負責，則在鋪設壓克力前即應通知
    被上訴人處理，惟上訴人於施工前發現地坪混凝土整體粉光
    不夠徹底，浮渣及乳化表層未完全磨除之情形，並未通知被
    上訴人處理即繼續施作，顯見地坪表面應由上訴人負責處理
    。且縱地坪表面處理完好，亦會因上訴人施工材料使用量不
    足而造成系爭瑕疵，是系爭工程之瑕疵顯屬歸責上訴人。另
    系爭工程材料並非被上訴人所供給，被上訴人亦未指示上訴
    人如何施工，故系爭工程之瑕疵並非因被上訴人供給材料之
    性質或依被上訴人之指示而生；又上開瑕疵不能使用局部性
    補正修復，必須全部磨除重作，則上開瑕疵自屬重要。被上
    訴人於93年4月29日催告上訴人於文到3日內進場修復，卻遭
    上訴人拒絕，自得依民法第494條及第493條第1項規定解除
    系爭工程合約，而被上訴人於93年1月20日及同年2月29日分
    別給付新台幣（下同）30萬4,054元及30萬4,054元之工程款
    與上訴人，合計60萬8,108元，上訴人應依民法第259條規定
    返還已付工程款。為此以起訴狀繕本送達為通知上訴人解除
    兩造承攬工程合約之意思表示，請求命上訴人給付被上訴人
    60萬8,108元，及其中30萬4,054元自93年1月21日起，其中
    30萬4,054元自93年3月1日起，均至清償日止，按週年利率
    百分之五計付之法定遲延利息。並聲明上訴駁回。
三、上訴人則以：依兩造間台北縣92年度河川高灘地緊急修繕工
    程壓克力球場施工計劃書第2節、第3節、第4節及第6節約定
    ，被上訴人應就其專業施工責任範疇即「RC混凝土表面處理
    善後工程」完工後再交由上訴人施工，上訴人施工責任範圍
    僅限於6道壓克力塗佈，不包括施工前RC混凝土表面處理。
    系爭RC地坪壓克力球場鋪設工程之所以隆起，係因被上訴人
    並未依約提供表面平整、未有浮渣及乳化現象，及經化學性
    養護暨自然乾燥28天以上混凝土表面供上訴人施工，致上訴
    人依台北縣政府要求之橡膠平板耙刀工法刮塗在高低不平之
    混凝土表面，自然產生壓克力鋪設層厚薄不一，壓克力鋪設
    層與混凝土層面剝離之結果，故被上訴人未遵循「施工前混
    凝土之表面處理」始為系爭瑕疪之主因；另被上訴人捨AC瀝
    青混凝土七層施工而不用，而採RC水泥混凝土六層施工，致
    影響壓克力地坪厚度之保持，並非上訴人用料不足；又上訴
    人於施工前發現本件RC混凝土地坪不適於鋪設壓克力時即告
    知被上訴人，然被上訴人急於完成系爭工程，要求上訴人於
    系爭瑕疵地坪上施工，上訴人因依被上訴人指示不當施工，
    被上訴人自不得解除系爭承攬契約，上訴人並得依民法第49
    6 條、509條規定請求已服勞務之報酬及墊款之償還；另被
    上訴人於地坪瑕疵產生後旋即向上訴人解約求償，其行使權
    利之方式實有違誠實信用原則。至於系爭工程係屬RC6道塗
    佈，並非AC7道塗佈，台北市土木技師公會（下稱土木技師
    公會）引用之訴外人康地適國際事業有限公司（下稱康地適
    公司）AC壓克力球場7道壓克力塗佈施工計劃書，認定系爭
    瑕疵係因上訴人材料使用及塗佈、養護過程之疏失，自不足
    取；又RC鋼筋混凝土並無防潮層，且分子間密度高無法涵攝
    水份，其上又無固化層，因此壓克力地坪會隨時間蒸發消減
    及人為（踐踏、重力）因素破壞，故土木技師公會鑑定報告
    認定上訴人有「材料使用量確有不足」、「塗佈及養護過程
    未符合施工計劃各項要求」等語，顯有誤認。再者，被上訴
    人就系爭施工未善盡監督責任，自屬系爭瑕疪原因之一，且
    系爭壓克力地坪現仍在使用，故該瑕疵非屬重要。此外被上
    訴人雖有催告上訴人修補，但所定期間過短，依民法第494
    條但書及第493條第1項規定，被上訴人仍不得解除系爭工程
    合約。縱認上訴人應返還承攬報酬，然被上訴人就系爭損害
    之發生與擴大與有過失，上訴人請求按過失比例減輕上訴人
    返還之報酬等語，資為抗辯。並聲明(一)原判決廢棄。(二)被上
    訴人在第一審之訴駁回。
四、被上訴人主張兩造於92年11月28日簽立工程承攬合約，上訴
    人承攬被上訴人台北縣92年度河川高灘地緊急修繕工程之RC
    地坪壓克力球場鋪設工程，材料均由上訴人提供。被上訴人
    於93年1月20日及93年3月1日分別給付工程款各30萬4,054元
    與上訴人，上訴人依工程進度進場施作完成前開工程之大小
    兩座球場，在尚未依工程承纜合約第8條約定經業主臺北縣
    政府河川高灘地維護管理所正式驗收前，發生系爭工程有球
    場之面層與地面間鼓起脫落致易積水等瑕疪之事實，業據被
    上訴人提出工程合約書及照片為證（見原審卷1第9至12頁、
    17頁、40至44頁），並為上訴人所不爭執（見原審卷1第26
    頁背面、卷2第10頁），自堪信此部分主張為真正。
五、被上訴人復主張系爭工程壓克力鋪設層鼓起脫落屬重大瑕疵
    ，其直接原因為上訴人於混凝土地坪表面未處理好前即施工
    鋪設壓克力，且材料使用量與送審核備之施工計畫圖說及工
    程樹脂一般施工規範不符，有用量不足之情事，另上訴人施
    工過程之塗佈及養護，未完全依照材料製造廠商之技術資料
    及施工計劃圖說之要求辦理，亦是造成上開瑕疵之原因，此
    均可歸責上訴人，被上訴人已定相當期限催告上訴人修補，
    未獲上訴人置理等情，則為上訴人所否認，並以前詞置辯。
    經查：
  (一)按承攬人完成工作，應使其具備約定之品質，及無減少或減
    失價值或不適於通常或約定使用之瑕疵；工作有瑕疵者，定
    作人得定相當期限，請求承攬人修補之；承攬人不於定作人
    所定相當期限內修補瑕疵，或承攬人以修補所需費用過鉅拒
    絕修補或其瑕疵不能修補者，定作人得解除契約或請求減少
    報酬，民法第492條、第493條第1項及第494條定有明文。又
    承攬人依民法第492條規定所負之瑕疵擔保責任係無過失責
    任，不以承攬人具有過失為必要，若因可歸責於承攬人之事
    由，致工作發生瑕疵，則同時發生不完全給付之問題，此時
    定作人除得請求修補或解除契約或請求減少報酬外，並得請
    求損害賠償。是工作有瑕疵，定作人對承攬人行使債務不履
    行損害賠償請求權，係以瑕疵之發生係可歸責於承攬人之事
    由為要件，與瑕疵擔保責任不同（最高法院87年度台上字第
    261號、83年度台上字第900號判決意旨參照）。
  (二)系爭工程有球場之壓克力鋪設層與混凝土地面鼓起脫落之瑕
    疪，該鼓起脫落範圍並非僅侷限乙處，有被上訴人所提照片
    影本（見原審卷1第17頁、40至44頁）、上訴人所提照片（
    見原審卷1第48至52頁）及土木技師公會鑑定報告所附照片
    （見鑑定報告第2-003至第2-013頁）可稽，並為上訴人所不
    爭執。而該混凝土地坪被覆面之處理及鋪設層材料之使用量
    呈現全面不良狀況，無法採局部性補正方式修復壓克力鋪設
    層，僅能將之全部磨除重做，其補正方式應將球場目前壓克
    力鋪設層全面磨除，混凝土地坪表面重新依相關圖說及規範
    之規定徹底處理妥善，再依正確施工程序塗佈2道壓克力補
    平層、2層壓克力基材層，使完成塗料黏著強度及單位重量
    均符合規定標準之壓克力複合鋪設層，因此必須支出之費用
    包括磨除及清理費用，有土木技師鑑定報告「九、結論與建
    議」（見鑑定報告書第7頁至第8頁）可稽，堪認上開壓克力
    鋪設層鼓起脫落之瑕疪已屬全面性，無法採取局部補正方式
    修補，僅能將之全部磨除重做，上開壓克力鋪設層鼓起之瑕
    疵係屬重要。被上訴人已於93年4月29日以板橋文化路郵局
    第2641號催告上訴人於文到3日內進場修復，有被上訴人所
    提93年4月29日存證信函（見原審卷1第14頁至第16頁為證）
    為證，上訴人已收受此函，並回覆被上訴人稱其無可歸責之
    處等語，亦有存證信函（見原審卷1第18頁）可稽，上訴人
    既於受被上訴人催告通知修補瑕疵後，仍未派員修補，被上
    訴人自得依民法第494條規定解除系爭承攬契約，被上訴人
    並以93年5月14日起訴狀繕本之送達為解除系爭工程合約之
    通知，揆諸前開說明，並非無據。
  (三)上訴人抗辯上開壓克力鋪設層鼓起之瑕疵非屬可歸責上訴人
    之事由所致，被上訴人不得解除系爭工程合約云云。惟承攬
    人應負民法第492條規定之瑕疵擔保責任，係無過失責任，
    已如前述，此與定作人對承攬人行使債務不履行損害賠償請
    求權，係以瑕疵之發生係可歸責於承攬人之事由為要件不同
    ，故被上訴人主張上訴人應負系爭工程之瑕疵擔保責任解除
    系爭工程合約，自不以上訴人有可歸責事由為必要。
  (四)上訴人復抗辯其於施工前發現本件RC混凝土地坪不適於鋪設
    壓克力時即告知被上訴人，然被上訴人急於完成系爭工程，
    要求上訴人於系爭瑕疵地坪上施工，上訴人因依被上訴人指
    示不當施工，依民法第496條規定，被上訴人自不得解除系
    爭承攬契約云云。然查：
  1.工作之瑕疵，因定作人所供給材料之性質或依定作人之指示
    而生者，定作人無前三條所規定之權利。但承攬人明知其材
    料之性質或指示不適當，而不告知定作人者，不在此限。民
    法第496條定有明文。
  2.依土木技師公會鑑定報告所載，造成上開壓克力鋪設層鼓起
    之直接原因為材料使用量與送審核備之施工計劃圖說不符，
    亦與工程樹脂一般施工規範之規定有落差，有用量不足之情
    事；上開壓克力鋪設層鼓起之間接原因為塗佈及養護過程有
    疏失，未完全依材料製造廠商之技術資料及施工計劃圖說之
    要求辦理，（見鑑定報告第7頁）。而上開工程材料係由上
    訴人所供應，塗佈及養護，系爭壓克力鋪設層為上訴人系爭
    工程承攬範圍，故上開材料使用量不足及塗佈、養護過程有
    瑕疵，自屬可歸責上訴人之事由。
  3.鑑定報告認定有關壓克力鋪設層施工前，混凝土地坪表面處
    理沒有做好的部分有：(1)混凝土整體粉光（隨打隨粉）不夠
    徹底，浮渣及乳化表層未完全磨除，有疏漏之處。(2)混凝土
    整體粉光凝固後之表面，在河邊高灘地常遇風吹雨打，難免
    有外來的雜物、砂粒及塵土，卻未以適當方式清除乾淨。(3)
    混凝土整體粉光面之施工接縫、伸縮縫、凹洞等，有些部分
    未用壓克力樹脂砂漿補平並研磨平整，有些部分雖經修補平
    整，但不夠徹底。」（見鑑定報告第6、7頁）。而依上訴人
    所提兩造間壓克力球場施工計畫書第二節「施工前準備」所
    載：「A.地面如有塵土以強風機強力吹除處理。B.地面如有
    附著油渣物，需擦拭乾淨。C.檢查粉光層是否堅硬平整，不
    得有鬆脫及起砂殘渣現象。D.地面所有的裂縫或凹洞，需以
    壓克力樹脂加矽砂修整。以3M含水率測試儀檢測施工面含水
    率是否低於8%，超過則不宜施工。」（見原審卷1第161頁）
    ，又土木技師公會鑑定報告認為關於施工計畫書第二節「施
    工前準備」第C、D兩項，由於文字上未將其責任劃分清楚，
    故鑑定人認為有關C項部分，被上訴人應將表面處理完整之
    混凝土地坪交由上訴人接手施作壓克力鋪設層，而有關D項
    部分，上訴人於被上訴人交付表面處理完整之混凝土地坪後
    ，負有檢查地面裂縫或凹洞之責（見鑑定報告第6頁）。上
    開施工計畫書規範系爭工程施作所應注意、準備之事項及施
    作方式，上訴人於系爭工程施作前，本有依施工計畫書第二
    節「施工前準備」之相關規定為準備、檢查，如有發現被上
    訴人未完成處理之事項，應向被上訴人反映，要求被上訴人
    負責處理完成後始為施作。證人即當時擔任上訴人工務部主
    任莊訓尉雖證稱當時有告知被上訴人現場人員有灰塵，然亦
    同時證稱被上訴人有派水車沖洗灰塵云云（見本院卷第43
    頁）；另證人莊訓尉復證稱：「‧‧‧沖洗完後地不平我就
    圈起來，我有告知陳文正的第二個兒子說這地不平，他就說
    照這樣情形作，我考慮工期關係就進行施作。」等語（見本
    院卷第43頁），惟此為被上訴人所否認，且上訴人為壓克力
    地坪專業施作廠商，為上訴人所自陳（見原審卷2第11頁）
    ，上訴人於被上訴人將系爭混凝土地坪交付上訴人時，已知
    系爭混凝土有地坪不平等瑕疵，上訴人如認系爭地坪不平將
    影響系爭工程之品質，本應據理要求或在日報表上記載相關
    事項，然上訴人並未能舉證其他以資證明，尚難認上訴人於
    施作前有告知被上訴人地不平而應被上訴人要求逕行施作，
    上訴人既稱地坪有不平之瑕疵為其所明知，揆諸前揭法條規
    定，被上訴人仍得主張上訴人應負瑕疵擔保責任。另據證人
    即鑑定人王吉盛證稱：「C項我們沒有認定是被上訴人的責
    任，那只是分界點，上訴人施作前要先看看，如果地坪一點
    點不平的話上訴人自己要補足，上訴人認為沒有問題他們就
    接受，如果認為地坪有大瑕疵，可以不接受。」、「我們後
    來看地坪是有一點瑕疵，有一點點混凝土的粉，但是瑕疵很
    小，當初應該上訴人也認為沒有問題，所以接受下來。」、
    「（鑑定報告第六頁C、D項施工裂縫要誰負責施作？）上訴
    人自己要負責，那不是很嚴重瑕疵，如果很嚴重就不可能交
    接。」（見本院卷第71、72頁），是縱上訴人有告知被上訴
    人地坪不平整之問題，亦因地坪不平整之瑕疵並非重大，應
    由上訴人依施工計畫書第二節D項（見原審卷第161頁）自行
    以壓克力樹脂砂漿補平並研磨平整，上訴人未依施工計畫書
    施作，自不可歸責於被上訴人，上訴人抗辯被上訴人不得主
    張解除契約，自屬無據。
  (五)上訴人另辯稱系爭工程為RC（鋼筋混凝土）6道塗佈，但上
    開土木技師公會鑑定報告卻引用訴外人康地適公司AC（瀝青
    混凝土）7道塗佈之施工計劃書為鑑定基礎，可見上開土木
    技師公會鑑定報告並不正確云云。然系爭工程合約約定工程
    施作內容為RC6道塗佈，為兩造所不爭（見原審卷2第10頁）
    ，並有上訴人所提施工計劃書（見原法院卷1第161頁）可稽
    ，系爭鑑定報告所引用之施工計畫書雖為康地適公司AC7道
    塗佈之施工計畫書（見鑑定報告第3-005至010頁），惟查，
    鋼筋混凝土之膠結材料為瀝青（即柏油），亦稱柏油混凝土
    ，瀝青混凝土之膠結材料為水泥，通稱為水泥混凝土，無論
    柏油混凝土基礎面或水泥混凝土基礎面，其壓克力鋪設層施
    作，除第1層之固化層外，兩者其餘6層皆相同，此2種基礎
    面之壓克力鋪設層塗佈層數與材料，除底塗有些小差異外，
    其餘完全相同，土木技師公會鑑定報告書第3頁壓克力球場
    施工程序圖上所示第1層「AC固化層」係屬AC地坪專用，RC
    地坪僅需施作其上6層即可，鑑定報告有關材料使用量問題
    亦僅針對此6層重量，與AC固化層無關，故基礎層為RC或AC
    並不影響土木技師公會之鑑定結果，此有土木技師公會94年
    1月3日北土技字第9430002號函（見原審卷1第165至166頁）
    在卷足稽，並經證人沈長秀、王吉盛結證被上訴人若依計劃
    書施作RC6道塗佈工程，亦不會有瑕疵等語屬實（見本院卷
    第70頁），且上開二份施工計畫書第三節施工程序之規定（
    見原審卷1第161、鑑定報告3-7頁），除訴外人康地適國際
    事業有限公司AC7道塗佈之施工計畫書於3-1有規定底層AC
    固化樹脂塗佈，其餘有關六道壓克力塗佈、劃線部分甚或第
    二節「施工前準備」之相關規定，與RC6道塗佈之施工計畫
    書並無不同，土木技師公會鑑定報告亦未就AC塗佈之相關問
    題為認定，是土木技師公會引用康地適公司AC（瀝青混凝土
    ）7道塗佈之施工計劃書為鑑定基礎，並不影響系爭鑑定結
    果，上訴人此部分抗辯，自不足取。
  (六)上訴人又抗辯系爭工程之地坪係屬RC混凝土，而RC鋼筋混凝
    土無防潮層及固化層，且分子間密度高無法涵攝水份，故壓
    克力地坪會隨時間蒸發消減及人為（踐踏、重力）、自然（
    如颱風、水災）因素破壞，故土木技師公會鑑定報告認定上
    訴人有「材料使用量確有不足」、「塗佈及養護過程未符合
    施工計劃各項要求」之瑕疵，顯有誤認云云。惟土木技師公
    會認定系爭工程瑕疵造成原因之一為養護及塗佈過程有疏失
    及材料使用量不足，係因：混凝土整理粉光面上底塗痕跡稀
    薄，附著不全，且現場取得之壓克力樹脂複合鋪設層樣本，
    經重量檢測所得3個樣本之單位重分別為1.85kgf/m2、1.77
    kgf/m2、0.38kgf/ m2，均與系爭工程送審經核備之施工計
    劃書之合計單位重量之85%之4.08kgf/m2相差頗大，且該鋪
    設層厚薄不一，3個樣本厚度分別為1.44mm、1.2mm、0.3mm
    ，可見材料使用量確有不足。再由彩色面圖膜片底面之附著
    物稀疏，部分透空（可看到彩色膜）而非全面覆蓋，且夾帶
    少許泥砂，可見屬中塗之壓克力基材層 (二道)施作時，表
    面有異物未經磨除隨即施作壓克力（彩色）面材層，或雖表
    面之異物已經砂磨但未以適當方式清除乾淨；又各層各道相
    間塗佈之界面，常因樹塗佈後養護過程不正確，例如各道塗
    佈後待乾時間不足，導致未能發展原本應有的黏著力，以及
    硬化不夠結實，而容易剝離，因此認定塗佈及養護過程有疏
    失（見土木技師公會鑑定報告第5至6頁），另據證人沈長秀
    證稱：「主要是材料不足厚度不夠，當場沒有辦法看出養護
    的問題，但我們也有質疑養護不足，厚度不夠所以張力也不
    足，張力不足也容易造成瑕疵損害。」、「（颱風有無造成
    地坪的損壞？）應該是施工做得不好，水災就造成影響，與
    颱風無涉。」，證人王吉盛亦證稱「‧‧‧材料如果厚度夠
    的話不至於有這個瑕疵，不會整個破壞，我們看到的材料有
    些像保鮮膜一樣的那麼薄。」（見本院卷第70、71頁），故
    土木技師公會鑑定結果並無上訴人所稱誤認之情事云云，上
    訴人此部分抗辯，仍屬無據。
  (七)上訴人復抗辯被上訴人未盡施工中定作人監督責任云云，然
    查，被上訴人所應負之監工義務係對業主為之，依土木技師
    公會94年1月3日北土技字第9430002號函說明第4項稱被上訴
    人於施工中盡善加監督責任，上開責任係對業主即台北縣政
    府而言（見原法院卷1第166頁），故上訴人抗辯顯有誤會，
    況塗佈及養護工作係上訴人承攬應負責之工作，且有歸責於
    己之處，如前所述，上訴人此部分抗辯，顯無足取。上訴人
    復稱其使用之橡膠平板耙刀工法，係依照業主即台北縣政府
    之指示。然上訴人係向被上訴人承攬系爭工程，上訴人之定
    作人為被上訴人，並非台北縣政府，縱上訴人確依台北縣政
    府之指示施作，仍與民法第496條規定工作之瑕疵係依定作
    人之指示而生者不符，上訴人此部分抗辯，自無足取。
  (八)上訴人再辯稱系爭壓克力鋪設層雖有鼓起脫落情況，然其所
    在地之球場現仍開放供他人使用，可見該瑕疵非屬重大云云
    。然查系爭壓克力舖設層之功能係為保護球場使用者之安全
    ，故上訴人依系爭工程合約施作系爭壓克力舖設層係為保護
    打球人員之安全，並非無該壓克力鋪設層該球場即不能打球
    ，僅是安全性會受到影響，自不能以該壓克力鋪設層所在之
    球場現仍開放供他人打球，即認定其瑕疵並非重大。上訴人
    又抗辯被上訴人雖有定期催告，但所定期限僅3日，並非相
    當期限云云。然被上訴人於93年4月僅是催告上訴人於3日內
    派員進場修補，並非3日內即需將該該瑕疵補正完畢；再上
    訴人為壓克力鋪設層之專業廠商，已如前述，其本身即具有
    鋪設壓克力之人員，亦為上訴人所不爭，衡情於3日內派員
    進場開始進行修補並不困難，且上訴人於93年5月間回覆被
    上訴人之函文（見原法院卷1第18至20頁）中，亦未提到於3
    日內派員進行修補有困難，堪認被上訴人催告上訴人於3日
    內派員進場修補，係屬相當時間。至上訴人所稱因其工程人
    員尚需施作其他工程，不能在3日內可以調齊云云。惟上訴
    人施作系爭壓克力鋪設層既有上開瑕疵，上訴人自有義務負
    補正責任，被上訴人並無等待上訴人其他工程施作完畢後再
    補正系爭瑕疵之義務。上訴人此部分抗辯，亦不足取。
  (九)末查，上訴人抗辯因被上訴人指示不當而造成系爭瑕疵，上
    訴人不得依民法第496條、509條規定請求已服勞務之報酬及
    墊款之償還云云，然被上訴人就系爭工程之施作並無指示不
    當之情形，已如前述，另上訴人抗辯被上訴人於地坪瑕疵產
    生後旋即向上訴人解約求償，其行使權利之方式實有違誠實
    信用原則云云，惟被上訴人於系爭工程瑕疵發生後尚有函請
    上訴人進行修補，尚難認被上訴人有何違反誠實信用原則之
    情。至上訴人抗辯被上訴人就系爭損害之發生與擴大與有過
    失，上訴人請求按過失比例減輕上訴人返還之報酬等語，惟
    被上訴人係本於兩造間承攬法律關係解除系爭承攬契約，請
    求返還已給付之承攬報酬，並非請求上訴人賠償其損害上訴
    人抗辯尚非可採，自難援引民法第217條第1項之規定予以酌
    減。
六、綜上所述，被上訴人主張上訴人所承攬之系爭工程有重大瑕
    疵，被上訴人於93年4月間通知上訴人修補而未經修補，故
    依承攬法律關係，以起訴狀繕本送達（93年5月20日）為通
    知上訴人解除兩造承攬工程合約之意思表示，自無不合。系
    爭工程合約既經解除，被上訴人依民法第259條第1款及第2
    款規定，請求上訴人返還已受領之價金60萬8,108元，及自
    受領之翌日起即其中30萬4,054元自93年1月21日起，其中30
    萬4,054元自93年3月1日起，均至清償日止，按年息百分之
    五計算之法定遲延利息，為有理由，應予准許。是原審判命
    上訴人如數給付，於法並無不合。上訴意旨仍執陳詞，指摘
    原判決不當，求予廢棄改判，為無理由，應予駁回。
七、兩造其餘主張陳述及所提之證據，經本院審酌後，認均不足
    以影響本判決之結果，均毋庸再予論述，附此敘明。
八、據上論結，本件上訴為無理由，依民事訴訟法第449條第1項
    、第78條，判決如主文。
中　　華　　民　　國　　94　　年　　10　　月　　11　　日
　　　　　　　　　民事第十四庭審判長法　官 劉靜嫻
　　　　　　　　　　　　　　　      法　官 陳昆煇
　　　　　　　　　　　　　　　      法　官 李錦美
正本係照原本作成。
不得上訴。
中　　華　　民　　國　　94　　年　　10　　月　　11　　日
　　　　　　　　　　　　  　　　　　書記官 明祖全
